【裁判字號】    90,上易,1815
【裁判日期】    901205
【裁判案由】    詐欺等
【裁判全文】
臺灣高等法院高雄分院刑事判決          九十年度上易字第一八一五號
    上  訴  人
    即  自訴人  甲○○
    被      告  乙○○
    被      告  丙○○○
右上訴人等因被告詐欺等案件，不服臺灣高雄地方法院九十年度自字第三二五號中華
民國九十年九月四日第一審判決，提起上訴，本院判決如左：
      主      文
上訴駁回。
      理      由
一、自訴意旨略以：被告乙○○夥同其妻丙○○○，明知河川公地不得擅自轉讓及堆
    積砂石，竟於民國八十三年三月間，佯稱以轉讓高雄縣大樹鄉溪埔四０八、四０
    九、四一一、四一一－一、四一三號等五筆土地（以下簡稱系爭土地）租賃權予
    自訴人作為堆積砂石之用，讓渡金額為新台幣（下同）八十萬元，並同時負責途
    經大新砂石堆積場路段之暢通，取款後以大新堆積場因同業關係，未能答應為由
    避不見面，嗣經追討，被告二人乃以出賣龍目村段中華豆花廠土地一公頃餘後，
    再消償本息為搪塞，自訴人信以為真而苦等多年，迄今因該土地已出售，被告等
    二人仍無意償還，自訴人始知受騙，因認被告二人共涉刑法第三百三十九條第一
    項之詐欺取財罪嫌云云。
二、按犯罪事實應依證據認定之，無證據不得推定其犯罪事實；又不能證明被告犯罪
    者，應諭知無罪之判決，刑事訴訟法第一百五十四條、第三百零一條第一項定有
    明文。又刑法第三百三十九條第一項詐欺罪之成立，以意圖為自己或第三人不法
    所有，以詐術使人將本人或第三人之物交付為要件。所謂以詐術使人交付，必須
    被詐欺人因其詐術而陷於錯誤，若其所用方法，不能認為詐術亦不致使人陷於錯
    誤，即不構成犯罪，最高法院四十六年臺上字第二六０號著有判例。
三、訊據被告乙○○、丙○○○二人固坦承有償提供系爭土地予自訴人堆放砂石，並
    已收取部分現金等情，惟堅決否認有自訴人所指之犯行，辯稱：伊等有同意將系
   爭土地以三百三十萬元租給自訴人，惟自訴人僅給付七十三萬元之訂金以補償伊
    等在系爭土地上種植之鳳梨，後來自訴人就去大陸找不到人，其餘的錢也沒有給
    付，伊等也沒有跟自訴人說要解決系爭土地通行問題，系爭土地本來就有路可以
    通行等語。
四、經查，自訴人雖指稱因被告二人未能負責途經大新砂石堆積場路段之交通暢通，
    並避不見面云云，然經原審法院勘驗現場結果，系爭土地確有道路可供車輛通行
    ，有勘驗筆錄及現場照片七幀附卷可稽，而自訴人指稱被告二人避不見面，又無
    何證據加以佐證，甚且於自訴狀中自承在福建省東山縣經營房地產開發業務，無
    法在台灣守候，均使人對其指控產生懷疑。又被告乙○○使用系爭河川公地之許
    可已逾期限（81.07.01－84.06.30），且該等土地不得擅自轉該第三人使用，亦
    不得變更許可使用內容而設置工廠、堆積砂石，固有自訴人所提經濟部水利處第
    七河川局九十年五月二十五日（九０）水利七管字第０九０五００四０００號函
    可徵，然以自訴人經營房地產開發多年之經驗及累積之智識，都尚須去函查詢方
    知上開使用之限制，則以被告二人目不識丁，學識經驗與自訴人相距懸殊者，強
    求其等於八十三年間即知該等規定，實屬奢求；再者，縱其等明知系爭土地之使
    用限制而乃訂約提供予自訴人堆放砂石，亦屬違反規定問題，核與被告二人有否
    使用詐術無必然關連。末查自訴人於八十三年間即向被告二人承租系爭土地欲堆
    放砂石，如係受騙，實無延宕將近七年時間始行追訴之理，更何況姑不論被告等
    所稱讓渡之總價金為三百三十萬元是否屬實，縱如自訴人於原審法院所稱之總價
    金為一百萬元，自訴人亦僅支付八十萬元，尚有二十萬元尚未支付，亦不能僅憑
    被告等拒絕交付該土地或讓渡該租賃使用權，遽認被告等有詐欺取財犯行，足徵
    本件實屬民事糾葛。此外，復查無其他積極證據證明被告二人主觀有不法所有之
    意圖及客觀上有何使用詐術之行為，揆諸首揭法條規定及判例說明，被告等被訴
    犯罪，均尚屬不能證明。至自訴人於所提起上訴理由狀中所附錄音帶，指被告乙
    ○○要使出恐嚇之流氓手段不還錢，丙○○○已坦承不應該欠如此之久不還錢、
    恐嚇及辱之實情云云，不論乙○○是否另涉犯他罪，亦均不足據為被告等有本
    件詐欺取財不利之認定，併予明。
五、原審因而為被告等被訴詐欺部分均無罪之判決，均核無不合，自訴人上訴意旨，
    仍執前詞，指摘原判決不當，為無理由，應予駁回。
六、被告等被訴竊盜部分，已經自訴人於本院審理中撤回上訴確定在案。
據上論斷，應依刑事訴訟法第三百六十八條，判決如主文。
中    華    民    國      九十      年      十二      月        五      日
                              臺灣高等法院高雄分院刑事第九庭
                                  審判長法官  張明松
                                        法官  江泰章
                                        法官  任森銓
右正本證明與原本無異。
不得上訴。
                                      書記官  施耀程
中    華    民    國      九十      年      十二      月        七      日
                                                                        Ｑ


司法院資訊處製作；財團法人民間司法改革基金會備份。
